【裁判字號】    99,消債聲,183
【裁判日期】    991109
【裁判案由】    聲請免責
【裁判全文】
台灣台中地方法院民事裁定           99年度消債聲字第183號
    聲  請  人
    即  債務人  丁○○
    相  對  人
    即  債權人  日盛國際商業銀行股份有限公司
    法定代理人  丑  ○
    相  對  人
    即  債權人  國泰世華商業銀行股份有限公司
    法定代理人  丙○○
    代  理  人  乙○○
    相  對  人
    即  債權人  渣打國際商業銀行股份有限公司
    法定代理人  曾景璇
    相  對  人
    即  債權人  遠東國際商業銀行股份有限公司
                （原「友邦國際信用卡股份有限公司」）
    法定代理人  辛○○
    相  對  人
    即  債權人  庚○(台灣)商業銀行股份有限公司
                （含「美商庚○銀行股份有限公司」）
    法定代理人  管國霖
    相  對  人
    即  債權人  台新國際商業銀行股份有限公司
    法定代理人  甲○○
    相  對  人
    即  債權人  臺灣銀行股份有限公司
    法定代理人  壬○○
    代  理  人  己○○
    複  代理人  江彩萍
    相  對  人
    即  債權人  新加坡商星展銀行股份有限公司
                （原「寶華商業銀行股份有限公司」）
    法定代理人  子○○
    相  對  人
    即  債權人  陽信商業銀行股份有限公司
    法定代理人  戊○○
上列當事人間因消費者債務清理事件，債務人聲請更生，經本院
裁定開始清算程序並同時終止清算程序，本院裁定如下：
    主    文
債務人丁○○不免責。
    理    由
一、按債務人有下列各款情形之一者，法院應為不免責之裁定，
    但債務人證明經普通債權人全體同意者，不在此限：一、於
    七年內曾依破產法或本條例規定受免責；二、隱匿、毀損應
    屬清算財團之財產，或為其他不利於債權人之處分；三、捏
    造債務或承認不真實之債務；四、因浪費、賭博或其他投機
    行為，致財產顯然減少或負擔過重之債務，而生開始清算之
    原因；五、於清算聲請前一年內，已有清算之原因，而隱瞞
    其事實，使他人與之為交易致生損害；六、明知已有清算原
    因之事實，非基於本人之義務，而以特別利於債權人中之一
    人或數人為目的，提供擔保或消滅債務；七、隱匿、毀棄、
    偽造或變造帳簿或其他會計文件之全部或一部，致其財產之
    狀況不真確；八、故意於財產及收入狀況說明書為不實之記
    載，或有其他故意違反本條例所定義務之行為，消費者債務
    清理條例第134條定有明文。
二、經查：
  (一)債務人丁○○聲請消費者債務清理事件，前經本院裁定開始
    清算程序並同時終止清算程序確定在案，有本院99年度消債
    清字第124號民事裁定附卷可考。
  (二)本件債務人聲請更生，前雖經本院於99年 3月15日裁定開始
    更生程序在案，惟債務人所提之更生方案，卻未能依消費者
    債務清理條例第59條、第60條規定獲得債權人會議之可決｛
    到場之債權人日盛國際商業銀行股份有限公司、國泰世華商
    業銀行股份有限公司、渣打國際商業銀行股份有限公司、台
    新國際商業銀行股份有限公司（代理人稱更生方案若提高至
    每月13,000元，96期償還則同意）均表示不同意，另遠東國
    際商業銀行股份有限公司、庚○（台灣）商業銀行股份有限
    公司、台灣銀行股份有限公司、新加坡商星展銀行股份有限
    公司、陽信商業銀行股份有限公司則具狀表示不同意｝。而
    聲請人於99年7月20日所提正式更生方案，對積欠之新臺幣(
    下同）2,204,401元債務，僅願分8年96期償還，其中第 1期
    至第36期每期3,002元、第37期至96期每期5,999元，合計46
    8,012元，償還百分之21.23之債務，清償比例顯然過低。
  (三)矧，依債權人所提出債務人之前之消費明細觀之，債務人透
    過債權人代償債務（90年3月7日25,000元、90年11月26日36
    ,763元、90年12月21日21,607元、91年7月23日42,544元、2
    2,000元、92年9月10日90,000元、92年11月13日60,000元）
    、預借現金（96年11月15日16,000元、 12,000元、9,000元
    、96年12月27日30,000元、30,000元、97年 1月23日25,000
    元、30,000元、30,000元）、信用貸款｛93年12月7日830,0
    00元、94年2月17日650,000元、94年7月 5日2,200,000元（
    日盛勞工住宅貸款；另配偶癸○○信用貸款 2,760,000元）
    ｝、保險（泰安產物保險、國泰人壽、友聯產物保險、台灣
    中國航聯產物保險）（小額未列計）等，而其每月消費額度
    時有逾越薪資總額之情事，此有債權人提出之消費帳明細及
    本院製作之消費明細表（進行單）附卷可稽，如是上述消費
    性質非生活必要之支出，而係奢侈、浪費之性質。矧，債務
    人所稱信用貸款購買房屋部分，與其信用貸款之數額存有差
    鉅，債務人在本院訊問時未予解釋明確及提出相關證據以資
    佐證。如是，核債務人消費態樣而言，已然逾越一般人生活
    水準，而達奢侈、浪費之程度，而非屬日常生活所須，且其
    消費逾越可得支配之所得。
三、綜上，債務人之消費紀錄既然有奢侈、浪費以致負擔過重債
    務，而生開始清算之原因，而債權人表示不同意免責，且本
    件債務人又無法證明其業經普通債權人全體之同意，則依上
    揭說明，本件債務人不得免責，爰裁定如主文。
中    華    民    國    99    年    11    月    9     日
                  民事庭法  官  顏世傑
上為正本係照原本作成
如對本裁定抗告應於送達後10日內向本院提出抗告狀，並繳納新
台幣1000元之裁判費。
中    華    民    國    99    年    11    月    9     日
                        書記官  張峻偉

司法院資訊處製作；財團法人民間司法改革基金會備份。
